臺灣士林地方法院刑事判決　　　　　　九十一年度簡上字第三九號
　　上　訴　人
　　即 聲 請人　臺灣士林地方法院檢察署檢察官
　　上　訴　人
　　即　被　告　丙○○
右列上訴人因恐嚇案件，不服本院九十年度簡字第一六五六號中華民國九十一年一月
十日第一審判決（聲請案號：九十年度偵字第八七五三號），提起上訴，本院管轄之
第二審合議庭判決如左：
    主  文
原判決撤銷。
丙○○以加害財產之事，恐嚇他人致生危害於安全，累犯，處拘役伍拾日，如易科罰
金，以參佰元折算壹日。
    事  實
一、丙○○曾於民國（下同）八十八年間因偽造文書件，經本院判處有期徒刑四月確
    定，並於八十八年十月十五日易科罰金執行完畢，詎仍不知悔改，因丙○○之妻
    所有位於台北縣汐止市○○街○段八十一巷十二弄一號之房地被法院查封拍賣，
    由戊○以其妻黃雪珠名義標得後，雙方對於上開不動產有民事糾紛涉訟於本院民
    事庭審理中，於九十年一月二日雙方至本院開完庭後，丙○○與陪同到院之友人
    丁○○、戊○與前來旁聽為其仲介上開房地之仲介人乙○○及該房地購買者甲○○（甲○○購買上開房地雖已過戶，然尚未交付）一起步出法院，在台北市○○
    區○○路二００巷台灣士林地方法院門前，丙○○、戊○經乙○○勸諭和解不成
    ，二人再生口角，丙○○一時氣憤，竟向戊○稱：誰住進去這房屋，就要放火燒
    房子等語，致戊○心生畏懼。
二、案經戊○訴由臺北縣警察局汐止分局報告臺灣士林地方法院檢察署檢察官偵查聲
    請簡易判決處刑。
    理  由
一、訊據被告丙○○矢口否認涉有上開恐嚇罪嫌，辯稱：伊開完庭後，即與友人丁○○走出法庭，在法院外渠等與戊○等人各走一邊，對彼此發牢騷，因為戊○在開
    庭時曾說伊是流氓，要找朋友來修理伊，伊沒理他，伊就跟丁○○說「這種人做
    這種事，不怕遭天譴」、「你這麼狠，你做壞事，還要找人來打我，你不怕遭天
    譴嗎」、「你生小孩沒有屁眼」、「你不怕你家火燒厝」，伊當時是跟丁○○說
    的，並不是對他們說，且伊是用台語講的，戊○聽不懂台語，伊跟戊○都沒有對
    話或口角，伊邊走邊講，講完後就各自離開，沒有再講什麼，伊並沒有說「誰住
    涉訟中的房子，就要放火燒房子」等恐嚇性的話云云。惟查：被告於右揭時、地
    ，對戊○恐嚇稱：誰住涉訟中之房屋，就要放火燒房子之事實，迭據告訴人戊○
    於警訊、偵查及本院審理中指訴甚詳，核與該房地之仲介人即證人乙○○於偵查
    及本院審理中證述情節相符，乙○○於偵查中證稱：「（九十年一月二日是否與
    戊○至士林法院開庭？）是，一同開民事庭損害賠償案子，開完庭，我希望雙方
    和解，但不和解，後來雙方口氣不好，不愉快。」、「（丙○○有說要燒戊○房
    子？）有，被告說『誰住進去，就放火燒房子。』，當時吳小姐也在場，而事情
    久遠，我記得他是這樣說。」、「（在你印象中，丙○○如何說？）他說誰住進
    去，就放火燒，他對著戊○說，也對吳小姐說，他用台語說的，吳小姐聽了很害
    怕，因為他是買方，後來她提告訴說她不想買，吳小姐確實有聽到還告訴我，而
    丙○○之前說話，均有恐嚇意味。」（見偵查卷第十九頁），「（當時徐先生跟
    蔡先生有無講什麼話？）他當著大家的面說『誰進去住這個房子的話，他就要放
    火燒掉』」、「（徐先生講這些話時，有哪些人聽得到？）在場的人應該都聽得
    到即買賣雙方的人都聽得到。」、「（你是否能確定甲○○有聽到？）有，因為
    我們站在一起。」、「（甲○○聽到時是如何反應？）更怕，更不想買這個房子
    ，她回去時跟我講，可不可以不要買，她說怕住進去會有危險。」、「（當時徐
    先生講這話時，蔡先生是否聽得懂？）聽得懂，但不是很靈光。（徐先生講這話
    時，他是用台語或國語講？）台語講。（當時蔡先生是否聽得懂？）聽得懂，因
    為他會意的過來。（當時蔡先生的表情如何？）他很激動，並說怎麼可以對我的
    房子這樣類似的話。」（見本院九十一年九月四日審理筆錄），衡情，證人乙○○自承之前與雙方均不認識，且亦無任何親戚、朋友關係，僅為戊○出售上開房
    地之仲介人，其當無設詞陷害被告自陷偽證重罪之必要，且被告自承當天開庭時
    告訴人罵其流氓，加以開庭後經乙○○勸諭和解不成，其自有因一時氣憤而出言
    恐嚇之動機，是證人之證詞自堪採信；又雖證人即被告友人丁○○於本院調查中
    證稱：「（當天有無人吵架？）開庭時告訴人罵丙○○土匪什麼的，開完庭後，
    我跟丙○○走最前面，再來是力霸的人、甲○○第三，戊○是走最後面。到了大
    門樓梯，丙○○自己唸『為何天公會疼這種人』。（你是否記得當天丙○○唸了
    什麼話給你聽？）我不記得了，但我知道意思沒有恐嚇她。（丙○○唸的時候，
    他的眼睛看哪裡？）前面。（最後你們跟戊○分開的時候，被告有無轉頭對他們
    唸什麼話？）沒有。（丙○○有無提到類似要火燒厝這些字眼？）我沒有聽到。
    （為何被告有提到他有唸？）應該是他自己唸自己，我沒有聽到。」（見本院九
    十一年五月七日訊問筆錄），是證人丁○○雖證述未聽到被告有講上開恐嚇言語
    ，然其證稱未聽到被告有提到「火燒厝」乙語，已與被告前開辯解不符，況證人
    與被告為至友關係，難免迴護，不足採信；另證人陳秀美於本院調查中證稱：「
    （當天開完庭後，妳有無聽到被告與戊○間有爭吵？）被告他們走最前面，後面
    跟著力霸仲介，我是走第三個，最後壹個是戊○，當時我聽到被告在前面碎碎唸
    ，『你罵我土匪強盜、流氓，家裡火怎麼樣』因為我是走在第三個，我聽不太清
    楚，力霸跟我說，他好像講『土地還沒有解決，要放火怎麼樣』，戊○說他是外
    省人，聽不懂。（當時丙○○講房子、火等，是否面對你們講？）當時丙○○往
    前一直走，一直唸，頭沒有轉過來。（被告講火、房子這些話的地點在何處？）
    他從法庭二樓樓梯就開始唸，唸到樓梯下來，快到地方法院大廳了，之後他就從
    另外一邊走，是走前門，我們是走後門。」、「（你當時跟跟乙○○說不想買房
    子，是因為被告說要放火燒房子不敢買還是因為他說房子有糾紛妳才不敢買房子
    ？）當天他說『火』的那件事情也有關，而且以前因為圍牆的糾紛，我也不想買
    了。（你當天有無對乙○○說，你有聽到被告要放火燒房子的事情？）我是跟乙○○說，我有聽到被告說『家、火』的什麼，乙○○跟我說，被告是講『土地還
    沒解決，要放火燒』。」，依證人陳秀美之證述，被告當時確實有講「家」、「
    火」等話，雖其證述被告講上開言語時未轉頭，且伊聽不清楚被告之言語內容云
    云，然經本院提示甲○○上開證詞供乙○○表示意見時，乙○○證稱：「（對證
    人甲○○於本院九十一年五月七日訊問時說，被告他們走在最前面，你跟在他們
    後面，她是走在第三個，最後壹個是戊○，你有何意見？）我記得很清楚，當時
    我們是同時走出去，一邊走一邊談話，我們談話時不可能一排這樣走。（甲○○
    又說，她聽到被告碎碎唸，她聽不太清楚，是你告訴她的，有何意見？）不是，
    那種距離都可以聽得到。（她又說，丙○○好像講，土地還沒有解決，要放火，
    當時戊○有說，他是外省人，沒有聽到等語，你有何意見？）她說戊○要打人，
    我沒有聽到，戊○有沒有講他是外省人這句話，我已經記不得了，但我印象很清
    楚，丙○○講完這句話後，大家都有會意過來，而且我們和甲○○等人都還一直
    在討論，丙○○為何會這樣講。」、「（甲○○有無因為這個房子再跟蔡先生打
    官司？）有，甲○○主張這房子有瑕疵，要解除買賣契約，又說，要等徐先生與
    蔡先生的事情解決後她再買房子，後來經過協調，但沒有調解成，當時尾款尚未
    交清。雙方有約定願意借屋裝修，鑰匙有交給吳小姐去裝修，但約定尾款尚未付
    清前，不得搬進去住，當時吳小姐要求蔡先生解除契約並賠償她的損失，蔡先生
    要求吳小姐履行契約並給付尾款、賠償損失。」（見本院九十一年九月四日審理
    筆錄），是證人陳秀美之證詞顯與乙○○不同，而甲○○與戊○因購買上開房地
    欲解約並請求損害賠償案件仍涉訟中，其間有利害關係，所證不免偏頗，不足採
    信，應認被告確有出言恐嚇告訴人甚為灼然，被告所辯上情，顯係臨訟卸責之詞
    ，委無足採，本案事證明確，被告之犯行洵堪認定，應予依法論科。
二、查戊○以其妻黃雪珠名義出售該房地予甲○○雖已過戶，然於本案發生時尚未交
    屋（詳卷附土地登記簿謄本及本院九十年度訴字第三一二號民事判決第五頁、第
    六頁，該民事事件嗣並上訴於臺灣高等法院），依民法第三百七十三條規定，買
    賣標的物之利益及危險於交付前仍須由出賣人承受負擔，故戊○確為本件恐嚇危
    害財產罪之被害人。核被告所為，係犯刑法第三百零五條之恐嚇危害安全罪，而
    被告曾於八十八年間因偽造文書件，經本院判處有期徒刑四月確定，並於八十八
    年十月十五日易科罰金執行完畢，有台灣士林地方法院檢察署刑案資料查註紀錄
    表、臺灣高等法院全國前案紀錄表各一份在卷可稽，其於前案執行完畢後五年內
    再犯有期徒刑以上之本罪，為累犯，應依法加重其刑。原審予以論罪並判處有期
    徒刑三月，固非無見，惟本件被告與告訴人雙方當天係因民事土地糾紛涉訟甫開
    完庭，至法庭外經乙○○勸諭和解不成再生口角，被告一時氣憤始出言恐嚇，衡
    其惡性尚非重大，且被害人所生之危害尚輕，原審量處被告有期徒刑三月，量刑
    稍嫌過重，被告上訴意旨稱其並未出言恐嚇及聲請人上訴旨指摘原判決量刑過輕
    ，均非有理，然原審判決既有上開可議之處，爰由本院予以撤銷改判。茲審酌被
    告犯罪後雖否認犯行，惟其犯罪動機係因一時氣憤、惡性尚非重大，被害人所生
    危害尚輕等一切情狀，量處如主文所示之刑，又被告犯罪後刑法第四十一條業於
    九十年一月十日公布修正，並於同年一月十二日生效，然此修正係攸關日後執行
    問題，尚非法律之變更，毋庸比較新舊法，是依修正後之刑法第四十一條第一項
    前段規定諭知易科罰金之折算標準。
據上論斷，應依刑事訴訟法第四百五十五條之一第一項、第三項、第三百六十四條、
第三百六十九條第一項前段、第二百九十九條第一項前段，刑法第三百零五條、第四
十七條、第四十一條第一項前段，罰金罰鍰提高標準條例第一條前段、第二條，判決
如主文。
本案經檢察官劉異海到庭執行職務
中    華    民    國    九十一    年        九      月    十八         日
                                  臺灣士林地方法院刑事第三庭
                                      審判長法  官  洪  英  花
                                            法  官  王  沛  雷
                                            法  官  楊    伶
右正本證明與原本無異。
本判決不得上訴。
                                            書記官  趙彩  彤
中    華    民    國    九十一    年        九      月    二十         日
附錄本案論罪科刑法條全文：
中華民國刑法第三百零五條：
  以加害生命、身體、自由、名譽、財產之事，恐嚇他人致生危害於安全者，處二年
  以下有期徒刑、拘役或三百元以下罰金。
